【裁判字號】    97,消債更,193
【裁判日期】    980709
【裁判案由】    更生事件
【裁判全文】
臺灣宜蘭地方法院民事裁定           97年度消債更字第193號
債  務  人  甲○○
代  理  人  簡坤山律師
上列當事人聲請消費者債務清理事件，本院裁定如下：
    主  文
債務人甲○○自中華民國九十八年七月十三日下午三時起開始更
生程序。
命司法事務官進行本件更生程序。
    理  由
一、按債務人對於金融機構因消費借貸、自用住宅借款、信用卡
    或現金卡契約而負債務，在聲請更生或清算前，應提出債權
    人清冊，以書面向最大債權金融機構請求協商債務清償方案
    並表明共同協商之意旨；若協商不成立時，應付與債務人證
    明書。自債務人提出協商請求之翌日起逾三十日不開始協商
    ，或自開始協商之翌日起逾九十日協商不成立，債務人得逕
    向法院聲請更生或清算。又法院開始更生程式之裁定，應載
    明其年、月、日、時，並即時發生效力。次按法院裁定開始
    更生或清算程式後，得命司法事務官進行更生或清算程式，
    必要時得選任律師、會計師或其他適當之自然人或法人一人
    為監督人或管理人。消費者債務清理條例（下簡稱消債條例
    ）第151條第1項及第4項後段、第153條、第45條第1項、第
    16條第1項分別定有明文。
二、本件聲請意旨略以：聲請人罹患憂鬱症及焦慮症，長期失業
    ，為維持家庭生活只好以銀行消費金融商品週轉，在長期繳
    納最低應繳金額及高額利率循環壓榨之下，終致累積高額債
    務，目前債務總金額為新臺幣（下同）1,224,128元，遂於
    消債條例施行後，提出債權人清冊，以書面向最大債權金融
    機構臺灣新光商業銀行股份有限公司（下稱台新銀行）請求
    共同協商債務清償方案，惟因台新銀行不願一致性協商，聲
    請人便與台新銀行、中國信託商業銀行股份有限公司（下稱
    中信銀行）、美商花旗商業銀行股份有限公司（下稱花旗銀
    行）達成個別性協商，故未能成立前置協商，且其他債權銀
    行僅為自我利益著想，未考量聲請人基本生活保障需求，各
    還款方案、利率皆不同。聲請人目前仍有持續繳納台新銀行
    、中信銀行、花旗銀行三家銀行之債款，惟聲請人之殘障補
    助金及父親給予之金錢，不足以繳納他家債權銀行債款。再
    者，聲請人無擔保或無優先權之債務總額未逾1200萬元，復
    未經法院裁定開始清算程序或宣告破產，爰向本院聲請更生
    。
三、經查：
（一）本件聲請人業已檢附協商不成立通知書，向本院聲請更生
      。本院為確認雙方之協商經過，於98年1月19日以民事庭
      函，向台新銀行確認雙方協商之內容及結果。台新銀行於
      同年4月8日民事陳報狀陳稱雙方已經過前置協商程序，惟
      因聲請人未能接受顯足以負擔之還款方案，故核發協商不
      成立證明書予聲請人。此有聲請人所提出之協商不成立證
      明書、本院民事庭函、台新銀行民事陳報狀等資料在卷可
      稽。是故聲請人既已向最大債權金融機構請求前置協商，
      並已核發協商不成立證明書，聲請人持上述協商不成立證
      明書向本院提出更生之聲請，自非法所不許。
（二）依據財團法人金融聯合徵信中心當事人綜合信用報告－債
      務清理條例前置協商專用債權人清冊記載，聲請人目前無
      擔保及無優先權債務總額1,224,128元，按年利率20%計算
      ，聲請人每月須清償之利息為20,402元。
（三）聲請人自陳其長期失業而無收入，但依台新銀行於98年4
      月8日民事陳報狀所附前置協商申請人財產及收支狀況說
      明書、前置協商收入切結書、財政部臺灣省北區國稅局95
      年及97年綜合所得稅各類所得資料清單、97年5月27日個
      人貸款申請書顯示，債務人96年、97年有海晏國際開發有
      限公司18, 000元到30,000元不等之收入（獎金另計），
      其於97年5月27日個人貸款申請書上則記載年所得為80萬
      元，倘前開貸款資料屬實，則聲請人於96年、97年間每月
      平均薪資應尚在18, 000元至66,667元間，故其所述長期
      失業且無收入乙節，依卷存資料尚難認確屬真實。
（四）惟參酌行政院主計處公部之96年度宜蘭縣平均每人每月消
      費支出16,858元、內政部社會司依平均每人每月平均消費
      支出60%訂定每人每月最低生活費用之及其獨立扶養養長
      子謝貿薰之標準計算，其每月必要支出為20,230元（（
      16,8 58*60%）*2=20,230），聲請人每月可支配所得應在
      -2,23 0元至46,437元之間，平均每月所得支配之金額約
      22,000元，僅足以清償上開利息。然聲請人實際上因罹患
      憂鬱症，持有中度精神障礙殘障手冊，自97年11月14日起
      98年5月22日止，均於財團法人羅許基金會羅東博愛醫院
      之日間病房接受藥物和復健治療，並經該院診斷為「目前
      因無工作能力」，此有該院所出具之診斷證明書及護理紀
      錄在卷可按。依此觀之，該病症顯非短時間即可治癒，並
      影響到聲請人持續工作及償債之能力，而難認聲請人有故
      意拒不接受顯足以負擔之還款方案之情事。再者，雖聲請
      人之父謝萬金陳明每月願提供10,000元用以清償聲請人之
      債務，惟此仍無法負擔上開利息費用（詳卷附聲請人之父
      謝萬金提出之切結書），是依上各情，堪認聲請人應確有
      不能清償或不能清償之虞。
四、綜上，依聲請人之收入狀況，扣除其支出之必要費用後，確
    有不能清償債務之虞，此外，又查無聲請人有消費者債務清
    理條例第6條第3項、第8條或第46條各款所定應駁回更生聲
    請之事由存在，則債務人聲請更生，應屬有據，爰依消費者
    債務清理條例第45條第1項、第16條第1項，裁定如主文。
中    華    民    國    98    年    7     月    9     日
              民  事  庭    法      官  林翠華
上為正本係照原本作成
本件不得抗告
本裁定已於98年7月13日下午3時公告。
中    華    民    國    98    年    7    月    10    日
                            書  記  官  李茂榮


司法院資訊處製作；財團法人民間司法改革基金會備份。
